【裁判字號】    99,審簡上,62
【裁判日期】    990528
【裁判案由】    詐欺
【裁判全文】
臺灣士林地方法院刑事判決            99年度審簡上字第62號
上  訴  人  臺灣士林地方法院檢察署檢察官
被      告  乙○○
上列上訴人因被告詐欺案件，不服本院士林簡易庭中華民國99年
2 月11日99年度士簡字第125 號第一審刑事簡易判決（聲請簡易
判決處刑書案號：臺灣士林地方法院檢察署99年度偵緝字第38號
），提起上訴，本院管轄第二審之合議庭判決如下：
    主  文
原判決撤銷。
乙○○意圖為自己不法之所有，以詐術使人將本人之物交付，處
有期徒刑陸月，如易科罰金，以新臺幣壹仟元折算壹日；又意圖
為自己不法之所有，以詐術使人將本人之物交付，處有期徒刑肆
月，如易科罰金，以新臺幣壹仟元折算壹日，應執行有期徒刑捌
月，如易科罰金，以新臺幣壹仟元折算壹日。
    事  實
一、乙○○因積欠地下錢莊債務，需款孔急，且明知自己已無資
    力清償借款，仍意圖為自己不法之所有，而基於詐欺取財之
    犯意，於民國97年2 月3 日向其友人甲○○佯稱因其子車禍
    肇事致人於死需給付賠償金，須借款新臺幣（下同）70萬元
    應急云云，致甲○○陷於錯誤，誤信乙○○僅係一時周轉之
    需，乃同意借款70萬元，並於同年月4 日在臺北市大同區○
    ○○路○ 段22號地下1 樓11室，在其所經營之服飾店簽發70
    萬元之支票1 紙交付乙○○兌現而交付款項，乙○○則簽發
    如附表所示之支票1 紙予甲○○以作為借款擔保；乙○○又
    明知自己已無資力清償貨款，復意圖為自己不法之所有，而
    基於詐欺取財之犯意，於97年2 月25日，在甲○○所經營之
    上開服飾店，向甲○○佯稱欲購買店內服飾（價值合計約93
    ,500 元） ，並承諾儘速給付貨款，致甲○○陷於錯誤而交
    付貨物。嗣甲○○持如附表所示之支票提示，因存款不足遭
    退票，乙○○亦避不見面，甲○○始知受騙，乃報警處理而
    偵悉上情。
二、案經臺北市政府警察局大同分局報告臺灣士林地方法院檢察
    署檢察官偵查起訴。
    理  由
一、按被告以外之人於審判外之言詞或書面陳述，除法律有規定
    者外，不得作為證據；又被告以外之人於審判外之陳述，雖
    不符合同法第159 條之1 至第159 條之4 之規定，但經當事
    人於審判程序同意作為證據，法院審酌該言詞陳述或書面陳
    述作成時之情況，認為適當者，亦得為證據。當事人、代理
    人或辯護人於法院調查證據時，知有第159 條第1 項不得為
    證據之情形，而未於言詞辯論終結前聲明異議者，視為有前
    項之同意，刑事訴訟法第159 條第1 項及第159 條之5 分別
    定有明文。查本判決下列所引用之各該被告以外之人於審判
    外之陳述，雖屬傳聞證據，惟據被告於本院準備程序時及檢
    察官於本院審理時同意採為證據使用，且迄至言詞辯論終結
    前亦未再聲明異議，本院審酌此等證據資料製作時之情況，
    尚無違法不當及證明力明顯過低之瑕疵，亦認為以之作為證
    據應屬適當，故揆諸前開規定，爰逕依刑事訴訟法第159 條
    之5 規定，認前揭證據資料均例外有證據能力，合先敘明。
二、上揭犯罪事實，業據被告乙○○於本院準備程序時坦承不諱
    （參見本院卷第33頁），核與證人即告訴人甲○○於警詢時
    指訴及偵查中證述被告先謊稱渠子車禍肇事致人於死需給付
    賠償金而向其借款，又明知自己已無資力清償貨款，卻仍向
    其提貨，嗣因被告未清償借款及貨款，且被告所開立供上開
    借款擔保之支票亦已跳票，始知受騙之被害情節相符（參見
    臺灣士林地方法院檢察署97年度偵字第4950號卷第10頁至第
    17頁、第25頁至第26頁）；此外，並有被告所開立如附表所
    示之支票影本、台灣票據交換所（總所）97年3 月25日編號
    00000000號退票理由單影本、估價單影本各乙紙等件在卷可
    稽（附於同上偵卷第20頁、第21頁）。綜上，堪認被告自白
    與事實相符，可以採信，本案事證至為明確，被告犯行堪予
    認定，應依法論科。
三、核被告乙○○所為，均係犯刑法第339 條第1 項詐欺取財罪
    。被告所為2 次詐欺取財犯行，犯意各別，行為互殊，應予
    分論併罰。原審以被告罪證明確，予以論罪科刑，固非無見
    ，然按刑事審判之量刑，旨在實現刑罰權之分配正義，故法
    院對科刑判決之被告量刑，應符合罪刑相當原則，使罰當其
    罪，以契合人民之法律感情。此於刑法第57條明定科刑時應
    審酌一切情狀，尤應注意該條所列各款情形，以為科刑輕重
    之標準，否則即難謂適法，查本案被告明知自己並無資力，
    ，先不惜謊稱自己親人車禍肇事致人於死，利用告訴人之同
    情心，詐得借款得手後，復利用告訴人對其之信任，隱瞞已
    無資力清償貨款之事實，騙取告訴人之貨物，嗣即避不見面
    ，足見被告品行不佳，犯後雖坦承犯行，然迄未賠償告訴人
    所受全部損害，犯後態度難謂良好，原審法院僅分別量處被
    告有期徒刑4 月、2 月，如易科罰金，均以新臺幣1,000 元
    折算1 日，量刑難認符合罪刑相當原則、比例原則及公平原
    則，是檢察官上訴意旨指摘原審判決量刑過輕，即有理由，
    應由本院將原判決予以撤銷改判。爰審酌被告犯罪之動機、
    目的、手段，所詐取之金額對被害人財產之損害程度非輕，
    及其犯後雖坦承犯行，然除所詐得之貨物（衣服）於犯後由
    告訴人自行追索取回部分外，迄今未能賠償被害人其餘損失
    ，此據告訴人到院陳述在卷（參見本院卷第35頁、第45頁）
    ，犯後態度難謂良好，並其生活狀況、智識程度等一切情狀
    ，分別量處如主文所示之刑，並均諭知易科罰金之折算標準
    及依法定應執行刑，以示懲儆。（按被告行為時，刑法第41
    條第2 項規定：「前項< 即易科罰金之折算標準> 規定於數
    罪併罰，其應執行之刑未逾六月者，亦適用之」，惟被告行
    為後，98年12月30日修正公布施行之刑法第41條第8 項則規
    定：「第一項< 即易科罰金之折算標準> 至第4 項及第7 項
    之規定，於數罪併罰之數罪均得易科罰金或易服社會勞動，
    其應執行之刑逾6 月者，亦適用之」，經比較修正前後之上
    開規定，以98年12月30日修正公布施行之刑法第41條第8 項
    之規定，較有利於被告，則應依刑法第2 條第1 項後段，適
    用98年12月30日修正公布施行之刑法第41條第8 項之規定，
    諭知易科罰金之折算標準）。
四、被告經合法傳喚，無正當之理由不到庭，本院爰不待其陳述
    ，逕為一造辯論判決。
五、據上論斷，應依刑事訴訟法第455 條之1 第1 項、第3 項、
    第369 條第1 項前段、第371 條、第364 條、第299 條第1
    項前段，刑法第2 條第1 項後段、第339 條第1 項、第41條
    第1 項前段、第8 項、第51條第5 款，刑法施行法第1 條之
    1 ，判決如主文。
本案經檢察官彭康凡到庭執行職務。
中    華    民    國    99    年    5     月    28    日
                  刑事第一庭審判長法  官  雷雯華
                                  法  官  王沛雷
                                  法  官  吳祚丞
以上正本證明與原本無異。
本件不得上訴。
                                  書記官  丁梅芬
中    華    民    國    99    年    5     月    28    日
附錄論罪科刑法條：
刑法第339條第1項
意圖為自己或第三人不法之所有，以詐術使人將本人或第三人之
物交付者，處 5 年以下有期徒刑、拘役或科或併科 1 千元以下
罰金。
附表：
┌────┬───┬───┬──────┬────┐
│發 票 人│發票日│發  票│付款金融機構│票    號│
│        │      │金  額│            │        │
├────┼───┼───┼──────┼────┤
│緯翔企業│97年2 │70萬元│華泰商業銀行│AB029052│
│有限公司│月4 日│      │文山分行    │        │
│負責人：│      │      │            │        │
│乙○○  │      │      │            │        │
└────┴───┴───┴──────┴────┘

司法院資訊處製作；財團法人民間司法改革基金會備份。
